【裁判字號】    98,訴,662
【裁判日期】    980722
【裁判案由】    違反毒品危害防制條例
【裁判全文】
臺灣屏東地方法院刑事判決               98年度訴字第662號
公  訴  人  臺灣屏東地方法院檢察署檢察官
被      告  甲○○
                    另案於臺灣屏東監獄竹田分監執行中
上列被告因違反毒品危害防制條例案件，經檢察官提起公訴（98
年度毒偵字第456 號），被告於準備程序就被訴事實為有罪之陳
述，本院合議庭裁定由受命法官獨任逕行簡式審判程序，並予判
決如下：
    主  文
甲○○施用第一級毒品，累犯，處有期徒刑拾月。
    事  實
一、甲○○於民國87年間，因施用毒品案件，經本院以87年度毒
    聲字第1083號裁定送觀察、勒戒後，經評定無繼續施用毒品
    之傾向，於87年12月18日釋放出所，並經臺灣屏東地方法院
    檢察署檢察官於87年12月18日以87年度偵字第8149號為不起
    訴處分確定；復於88年間，因施用毒品案件，經本院以88年
    度毒聲字第1448號裁定送觀察、勒戒，經評定有繼續施用毒
    品之傾向，又經本院以89年度毒聲字第1493號裁定令入戒治
    處所施以強制戒治，嗣經本院以89年度毒聲字第2760號裁定
    停止戒治付保護款管束，至90年6 月23日保護管束期滿，以
    執行完畢論，刑責部分，則經本院以89年度易字第904 號判
    決處有期徒刑8 月確定；復於92年間，因施用毒品案件，經
    臺灣高雄地方法院以93年度訴字第950 號判決處有期徒刑10
    月確定，再於93年間，因竊盜及施用毒品案件，經本院以93
    年度易字第592 號判決處有期徒刑4 月、8 月，應執行有期
    徒刑10月確定，嗣經本院以94年度聲字第469 號裁定就上開
    3 罪定應執行有期徒刑1 年6 月確定，而於95年10月18日縮
    刑期滿執行完畢。詎其猶不知悔改戒絕，明知海洛因業經公
    告列為毒品危害防制條例第2 條第2 項第1 款之第一級毒品
    ，不得非法持有、施用，竟基於施用第一級毒品海洛因之犯
    意，復於98年1 月3 日23時許，在屏東縣屏東市○○路○段
    82 號 住所，以將海洛因置入注射針筒內，摻水稀釋後注射
    血管之方式，施用第一級毒品海洛因1 次。嗣於98年1 月5
    日17 時15 分許，因另涉竊盜案件為警持搜索票至上開住處
    執行搜索，甲○○在主管刑事訴追之公務員尚未發覺本件施
    用毒品犯罪之前，即主動供出上情，並配合員警採集其尿液
    送請鑑驗，結果呈嗎啡陽性反應，而查獲上情。
二、案經屏東縣政府警察局屏東分局報告偵臺灣屏東地方法院檢
    察署檢察官偵查起訴。
    理  由
一、本案被告甲○○所犯違反毒品危害防制條例罪，並非法定刑
    為死刑、無期徒刑或最輕本刑3 年以上有期徒刑之罪，亦非
    高等法院管轄第一審之案件，而被告於本院準備程序中就被
    訴事實為有罪之陳述，本院合議庭乃裁定由受命法官獨任進
    行簡式審判程序。又簡式審判程序之證據調查，依刑事訴訟
    法第273 條之2 規定，不受同法第159 條第1 項審判外陳述
    排除之限制，再被告對於卷內之各項證據，亦不爭執證據能
    力，故卷內所列之各項證據，自得作為證據，先予敘明。
二、上開犯罪事實，業經被告甲○○於警詢（見警卷第2 至4 頁
    ）及本院訊問時均坦認不諱，復有手腕露有注射針孔痕跡照
    片1 張、尿液採證同意書及偵查報告各1 紙在卷可憑（見警
    卷第7 頁、第9 頁、第1 頁），而被告為警查獲後所採取之
    尿液，經送請臺灣檢驗科技股份有限公司以酵素免疫分析法
    檢驗及氣相層析質譜儀法檢驗，結果嗎啡（毒品海洛因之代
    謝物）呈現陽性反應，此有臺灣檢驗科技股份有限公司於98
    年2 月9 日出俱之編號KＺ000000000000號檢驗報告1 紙（見
    警卷第12頁）、屏東縣政府警察局屏東分局辦理毒品尿液送
    檢受檢人真實姓名代號對照表涉嫌人1 紙（見警卷第10頁）
    ，足見被告上開自白，確與客觀事實相符，堪予採認。
三、按92年7 月9 日新修正之毒品危害防制條例刪除2 犯及3 犯
    之規定，一改修法前繁雜之處遇程序，僅將施用毒品者簡化
    區分為初犯、再犯，並認施用毒品者係屬病患性犯人，以觀
    察、勒戒戒除其身癮，並以強制戒治去除其心癮。經觀察、
    勒戒或強制戒治執行完畢釋放後，若係5 年後再犯該條例第
    10條施用毒品罪者，與同條例第20條第1 項、第2 項關於「
    初犯」之處理方式相同，檢察官應先聲請法院裁定令被告入
    勒戒處所觀察、勒戒，並視有無繼續施用毒品傾向，決定應
    予釋放、為不起訴之處分，或應聲請法院裁定令入勒戒處所
    強制戒治；若係5 年內「再犯」同條例第10條施用毒品罪者
    ，依同條例第23條第2 項規定，檢察官則應依法追訴。觀諸
    該條例第20條第3 項之修正理由：「觀察、勒戒或強制戒治
    五年後再犯者，顯見前所實施之觀察、勒戒或強制戒治已足
    以遮斷其施用毒品之癮，為期自新及協助其戒除毒癮，對此
    5 年後再犯者，爰明定仍適用初犯之規定，先經觀察、勒戒
    、強制戒治之程序。」及同條例第23條第2 項之修正理由：
    「為配合簡化施用毒品犯之刑事處遇程序，並鑑於經觀察、
    勒戒或強制戒治執行完畢釋放後5 年內再犯者，其再犯率甚
    高，原據以實施之觀察、勒戒及強制戒治既已無法收其實效
    ，自應施以刑事處遇。」，顯然如施用毒品者係前經觀察、
    勒戒或強制戒治等治療程序執行完畢5 年後，始再施用毒品
    之「初犯」，因前所執行之觀察、勒戒或強制戒治已足收戒
    除毒癮之效，自應重新執行觀察、勒戒或強制戒治等治療程
    序，並於治療程序執行完畢後，由檢察官為不起訴處分，毋
    庸對之追訴處罰；反之，在「再犯」之情形，因其先前所為
    治療程序顯未能收戒斷毒癮之效，且考量施用毒品者之再犯
    率偏高，乃簡化其刑事處遇程序，而逕予追訴處罰，不再施
    以治療程序。參酌上開立法理由，修正毒品危害防制條例就
    施用毒品者，祇於「初犯」及「5 年後再犯」二種情形，有
    其追訴條件之限制，即須於初犯經觀察、勒戒或強制戒治釋
    放後，5 年內均無施用毒品之行為，始能認其前所實施之觀
    察、勒戒或強制戒治已足遮斷毒癮，而得於5 年後再犯時，
    再予適用初犯之規定，重行觀察、勒戒等程序。倘5 年內已
    經再犯，被依法追訴處罰，縱其第3 次（或第3 次以上）施
    用毒品之時間在初犯釋放5 年以後，即與「5 年後再犯」之
    情形有別，且因已於「5 年內再犯」，顯見其再犯率甚高，
    原實施觀察、勒戒或強制戒治，已無法收其實效，而無5 年
    戒斷期之存在，自無再經觀察、勒戒及強制戒治之必要，應
    由檢察官逕行起訴，始符新法修正之本旨。查本件被告甲○
    ○於87年間，因施用毒品案件，經本院以87年度毒聲字第10
    83號裁定送觀察、勒戒後，經評定無繼續施用毒品之傾向，
    於87年12月18日釋放出所，並經臺灣屏東地方法院檢察署檢
    察官於87年12月18日以87年度偵字第8149號為不起訴處分確
    定；復於88年間，因施用毒品案件，經本院以88年度毒聲字
    第1448號裁定送觀察、勒戒，經評定有繼續施用毒品之傾向
    ，又經本院以89年度毒聲字第1493號裁定令入戒治處所施以
    強制戒治，嗣經本院以89年度毒聲字第2760號裁定停止戒治
    付保護款管束，至90年6 月23日保護管束期滿，以執行完畢
    論，刑責部分，則經本院以89年度易字第904 號判決處有期
    徒刑8 月確定；復於92年間，因施用毒品案件，經臺灣高雄
    地方法院以93年度訴字第950 號判決處有期徒刑10月確定，
    再於93年間，因竊盜及施用毒品案件，經本院以93年度易字
    第592 號判決處有期徒刑4 月、8 月，應執行有期徒刑10月
    確定，嗣經本院以94年度聲字第469 號裁定就上開3 罪定應
    執行有期徒刑1 年6 月確定，而於95年10月18日縮刑期滿執
    行完畢，有臺灣屏東地方法院檢察署刑案資料查註紀錄表、
    同署全國施用毒品案件紀錄表及臺灣高等法院被告全國前案
    紀錄表各1 份在卷可考，被告於上開觀察勒戒執行完畢後，
    既曾於5 年內再犯毒品危害防制條例第10條之罪，並業經判
    刑確定，本次被告復行觸犯毒品危害防制條例第10條之罪，
    自非屬毒品危害防制條例第20條第3 項所定「5 年後再犯」
    之情形，而應依法追訴處罰。綜此，本件事證已臻明確，被
    告施用毒品海洛因之犯行，洵堪認定。
四、查海洛因係屬毒品危害防制條例第2 條第2 項第1 款所規定
    之第一級毒品，不得非法持有、施用，是核被告甲○○所為
    ，係犯毒品危害防制條例第10條第1 項之施用第一級毒品罪
    。其持有毒品復進而施用，其持有毒品之低度行為，為施用
    毒品之高度行為所吸收，不另論罪。又被告前有如事實欄所
    示之科刑及執行情形，有臺灣屏東地方法院檢察署刑案資料
    查註紀錄表、臺灣高等法院被告前案紀錄表各1 份附卷足憑
    ，其於刑之執行完畢後5 年內，再犯本件有期徒刑之罪，為
    累犯，應依刑法第47條第1 項加重其刑。再查本件被告係因
    另涉竊盜案件為警持搜索票至上開住處執行搜索，在主管刑
    事訴追之公務員尚未發覺本件施用毒品犯罪之前，即主動供
    出上開犯罪事實，嗣並接受裁判等情，有屏東縣政府警察局
    屏東分局海豐派出所函覆之職務報告1 份在卷可按（見本院
    卷第28頁），堪認被告確係對於未發覺之罪自首而受裁判，
    爰依刑法第62條前段規定減輕其刑，並依法先加重後減輕之
    。茲審酌被告前已因施用毒品犯行經觀察勒戒，竟仍故態復
    萌，復行施用毒品不輟，無視於毒品對於自身健康之戕害及
    國家對於杜絕毒品犯罪之禁令；惟衡酌施用毒品係屬自戕行
    為，被告犯罪手段尚屬平和，亦未因此而危害他人，所生損
    害尚非鉅大，且被告犯後於偵審程序中均坦承犯行，另施用
    毒品者均有相當程度之成癮性及心理依賴，其犯罪心態與一
    般刑事犯罪之本質並不相同，應側重適當之醫學治療及心理
    矯治為宜，暨檢察官於本院審理時對被告具體求刑之刑度範
    圍等一切情狀，量處如主文所示之刑，以資懲儆。
據上論斷，應依刑事訴訟法第273 條之1 第1 項、第299 條第1
項前段，毒品危害防制條例第10條第1 項，刑法第11條前段、第
47條第1項、第62條前段，判決如主文。
本案經檢察官潘國威到庭執行職務。
中    華    民    國    98    年    7     月    22    日
                  刑事第三庭    法  官  陳怡先
以上正本證明與原本無異。
如不服本判決應於收受判決後10日內向本院提出上訴書狀，並應
敘述具體理由；其未敘述上訴理由者，應於上訴期間屆滿後20日
內向本院補提理由書（均須按他造當事人之人數附繕本）「切勿
逕送上級法院」。
中    華    民    國    98    年    7     月    22    日
                                書記官  鍾小屏
附錄所犯法條
毒品危害防制條例第10條
施用第一級毒品者，處 6 月以上 5 年以下有期徒刑。
施用第二級毒品者，處 3 年以下有期徒刑。


司法院資訊處製作；財團法人民間司法改革基金會備份。
